【裁判字號】    98,訴更一,141
【裁判日期】    990208
【裁判案由】    勞保
【裁判全文】
臺北高等行政法院裁定
                                  98年度訴更一字第00141號
原      告  甲○○
訴訟代理人  方正彬  律師
            王  剛  律師
被      告  勞工保險局
代  表  人  乙○○（總經理）住.
訴訟代理人  丙○○
            壬○○
參  加  人  丁○○
            戊○○
            己○○
            庚○○
            辛○○
上列原告與被告間勞保事件，本院裁定如下：
    主  文
丁○○、戊○○、己○○、庚○○、辛○○應參加本件訴訟。
    理  由
一、按「訴訟標的對於第三人及當事人一造必須合一確定者，行
    政法院應以裁定命該第三人參加訴訟。」、「第41條之參加
    訴訟，準用第39條之規定。」、「訴訟標的對於共同訴訟之
    各人，必須合一確定者，適用左列各款之規定：一、共同訴
    訟人中一人之行為有利益於共同訴訟人者，其效力及於全體
    ；不利益者，對於全體不生效力。二、他造對於共同訴訟人
    中一人之行為，其效力及於全體。三、共同訴訟人中之一人
    ，生有訴訟當然停止或裁定停止之原因者，其當然停止或裁
    定停止之效力及於全體。」行政訴訟法第41、46、39條所明
    定。
二、本件緣於：訴外人鄞成業前獨資經營南港綜合醫院，為該院
    之負責醫師，嗣其於89年11月16日死亡，原告與丁○○、戊
    ○○、己○○、庚○○、辛○○其繼承人。原告乃於民國（
    下同）95年10月23日函請被告發還勞保醫療費用共計新臺幣
    （下同）13,405,635元及IBM-386 電腦主機壹台之損害賠償
    金4,000, 000元，並計付利息。案經被告於95年11月1 日以
    保給命字第09510237640 號函（下稱95年11月1 日函）原告
    略以：「二、…全案業經最高法院於91年8 月8 日判決上訴
    駁回確定在案。本局爰依貴我雙方79年6 月7 日簽訂之協議
    書並依臺閩地區勞工保險特約醫療院所合約書（下稱系爭合
    約書）及勞工保險條例第70條規定，向該院追繳詐領之醫療
    給付4,468,545 元及2 倍行政罰鍰8,937,090 元，共計13,4
    05,635元，並以92年9 月15日保給命字第09260031430 號函
    （下稱92年9 月15日函）核定在案，合先說明。三、又南港
    綜合醫院前暫置本局多年之IBM-386 電腦主機壹台，因無法
    判讀，本局前於85年12月24日即以保給字第6029024 號函（
    下稱85年12月24日函）請台端速派人領回，嗣於95年3 月13
    日復以保給命字第09560154350 號函（下稱95年3 月13日函
    ）催儘速告知處理方式，惟遲未獲復，請於文到15日函復，
    否則本局不再負保管責任。四、依照行政程序法第173 條規
    定，…本案既經最高法院判決確定，本局行政處分亦已告確
    定，台端以同一事由一再聲明異議，依前開規定，嗣後本局
    不再函復。」等語。原告不服，提起訴願，經行政院勞工委
    員會以被告95年11月1 日函僅係被告就原告請求發還勞保醫
    療費用及IBM 主機乙台事項之回復，並未創設新的法律效果
    ，非屬對原告所為之單方行政行為，爰作成訴願不受理之決
    定。原告仍然不服，提起行政訴訟，除請求撤銷訴願決定及
    原處分( 即被告95年11月1 日函) 外，先位聲明請求被告給
    付原告17,405,635元暨自78年10月1 日起至清償日止之遲延
    利息；備位聲明請求被告應作成准許返還扣留原告13,405 ,
    635 元及自78年10月1 日起至作成行政處分日止之遲延利息
    之行政處分，及作成准許給付原告4,000,000 元及自78年10
    月1 日起至清償日止法定遲延利息之行政處分，經本院以96
    年度訴字第904 號判決駁回，原告不服提起上訴，經最高行
    政法院以98年度判字第1213號判決原判決除關於請求撤銷訴
    願決定及原處分暨該訴訟費用部分外，餘均廢棄，發回本院
    更審，並駁回原告其餘上訴。
三、本件原告訴請被告給付原告及全體繼承人17,405,635元（醫
    療費用13,405,635元及電腦主機費用400 萬元）及其遲延利
    息（99年1 月13日準備書狀參照），並主張係依據之臺閩地
    區勞工保險特約醫療院所合約書約定請求醫療費用（98年12
    月1 日準備程序筆錄附本院卷第35頁參照）、依據國家賠償
    法規定請求賠償原南港綜合醫院電腦主機之損害（98年12月
    15日準備程序筆錄附本院卷第77頁參照），而查原告所主張
    之勞工保險特約醫療院所合約書，契約當事人為獨資之訴外
    人鄞成業即南港綜合醫院與被告，電腦主機復屬南港綜合醫
    院所有，而訴外人鄞成業既於89年11月16日死亡，則上開本
    於臺閩地區勞工保險特約醫療院所合約書所生之勞保醫療費
    用13,405,635元、電腦主機損害賠償4,000,000 元及其遲延
    利息給付請求權（不具一身專屬性），依原告之主張即為其
    全體繼承人（即原告與丁○○、戊○○、己○○、庚○○、
    辛○○）所公同共有，原告先請求之訴訟標的對於原告及其
    他繼承人顯必須合一確定（最高行政法院98年度判字第1213
    號判決發回意旨參照），爰由本院依行政訴訟法第41條裁定
    命鄞成業之繼承人丁○○、戊○○、己○○、庚○○、辛○
    ○參加本件訴訟。
中    華    民    國    99    年     2    月    8     日
                    臺北高等行政法院第五庭
                              審判長法  官  黃清光
                                    法  官  程怡怡
                                    法  官  周玫芳
上為正本係照原本作成。
本件不得聲明不服。
中    華    民    國    99    年     2    月    8     日
                                    書記官  何閣梅


司法院資訊處製作；財團法人民間司法改革基金會備份。
